【裁判字號】    92,訴緝,68
【裁判日期】    920429
【裁判案由】    偽造文書等
【裁判全文】
臺灣臺北地方法院刑事判決                          九十二年度訴緝字第六八號
    公  訴  人  臺灣臺北地方法院檢察署檢察官
    被      告  甲○○
右列被告因偽造文書等案件，經檢察官聲請以簡易判決處刑（九十年度偵字第七二六
０號），本院認不宜，改依通常程序審理，判決如左：
    主  文
甲○○連續行使偽造公文書，足以生損害於公眾，累犯，處有期徒刑壹年貳月。扣案
偽造之超大型垃圾袋壹仟零參拾壹個、大型垃圾袋伍佰零貳個、中型垃圾袋參佰伍拾
玖個、小型垃圾袋壹仟貳佰個及新台幣壹仟肆佰元均沒收。
    事  實
一、甲○○前於民國八十六年間因竊盜案件，經台灣彰化地方法院以八十六年度易字
    第一一四七號判決有期徒刑十月確定，於八十七年十月一日縮短刑期執行完畢。
    詎猶不知悔改，明知自民國八十九年七月一日起，台北市政府將垃圾清潔規費改
    採隨袋徵收之方式，台北市市民丟棄一般廢棄物，應使用台北市政府環境保護局
    （下稱環保局）委託特定廠商製造印有「台北市專用垃圾袋」、「台北市政府環
    境保護局製」等字樣之專用垃圾袋，表示業經隨袋繳納垃圾費，始得送交環保局
    清潔人員清運，竟意圖為自己不法之利益，基於行使偽造公文書之概括犯意，於
    九十年三月十二日，在彰化縣溪湖鎮○○○○街二十二號倉庫，以超大型垃圾袋
    （以每包十個垃圾袋計，每個容量九十二公升）一百五十元、大型垃圾袋（以每
    包二十個垃圾袋計，每個容量四十五公升）、中型垃圾袋（以每包二十個垃圾袋
    計，每個容量三十三公升），每包均為新台幣（下同）一百五十元之價格，小型
    垃圾袋（以每包三十個垃圾袋計，每個容量十四公升），每包一百二十元之價格
    ，向姓名年籍不詳綽號「坤興」之成年男子販入印有上開字樣之偽造垃圾袋一批
    後，再以車輛將之載至台北市，而自當（十二）日起，在台北市○○路、松山路
    口附近，以每包均為二百元之價格，連續販賣予姓名年籍不詳之購買人以裝填垃
    圾持交環保局清潔人員，使環保局清潔人員誤認該等垃圾業經隨袋繳納垃圾費，
    而提供清運垃圾之服務，藉此獲得免付垃圾費之不法利益，足以生損害於台北市
    政府垃圾費收取之確實性。嗣於同年月十三日下午三時許，在台北市○○路六段
    一一二號前，為警當場查獲，並扣得其所有偽造之超大型垃圾袋一千零三十一個
    、大型垃圾袋五百零二個、中型垃圾袋三百五十九個、小型垃圾袋一千二百個及
    販賣偽造之垃圾袋所得一千四百元。
二、案經台北市政府警察局信義分局報告台灣台北地方法院檢察署檢察官偵查聲請以
    簡易判決處刑，本院改依通常程序審理。
    理  由
一、訊據被告甲○○固承認其有向「坤興」購買垃圾袋及販賣垃圾袋之事實，惟否認
    有何偽造文書犯行，辯稱：「坤興」告知他們工廠是台北市政府委託製造垃圾袋
    的廠商，其不知該垃圾袋係偽造云云。惟查，被告向「坤興」購買垃圾袋賣出予
    不特定人之事實，業據其供明在卷；而扣案之垃圾袋僅有內袋未有外包裝，與環
    保局簽約委託販售之專用垃圾袋均有外包裝且貼有防偽封籤明顯不同，雖內裝垃
    圾袋印製文字色澤幾與真品雷同，由該垃圾袋查獲地點非環保局簽約商與包裝方
    式不同及貨品來源不清，故該扣案之垃圾袋應屬偽造等情，有環保局出具之鑑定
    說明及正品對照照片在卷可稽；且被告亦自承：其有看到電視宣導，當時很需要
    錢，雖然有點懷疑，還是賣等語，而被告向「坤興」購買垃圾袋之價格超大型、
    大型、中型每包均為一百五十元，小型每包一百二十元，均以每包二百元賣出，
    較真品價格分別為四百六十元、四百五十元、三百三十元、二百十元之售價相差
    許多，且僅有內袋未有外包裝、無防偽封籤，乃明顯可見，又台北市政府自八十
    九年七月一日起將垃圾清潔規費改採隨袋徵收之方式，迄被告行為時已逾八月，
    被告既自承看過電視宣導，顯見被告應知悉真品專用垃圾袋之包裝、價格。此外
    ，並有被告所有偽造之超大型垃圾袋一千零三十一個、大型垃圾袋五百零二個、
    中型垃圾袋三百五十九個、小型垃圾袋一千二百個及販賣偽造之垃圾袋所得一千
    四百元扣案可證，被告上開所辯顯係卸責之詞，不足採信。本件事證明確，被告
    犯行堪予認定。
二、查台北市專用垃圾袋係由環保局以公開招標方式，委託特定廠商製造，垃圾袋上
    並印有「台北市專用垃圾袋」、「台北市政府環境保護局製」等字樣，表示業經
    隨袋繳納垃圾費予台北市政府，為一定用意之證明，屬刑法第二百二十條第一項
    以文書論之文書。被告明知扣案垃圾袋係偽造垃圾袋，竟加以販入再交付予不特
    定人，以供不特定購買人裝填垃圾持交環保局清潔人員，使環保局清潔人員誤認
    該等垃圾業經隨袋繳納垃圾費，而提供清運垃圾之服務，藉此獲得免付垃圾費之
    不法利益，自足以生損害於台北市政府垃圾費收取之確實性，核其所為係犯刑法
    第二百十六條、第二百二十條第一項、第二百十一條之行使偽造準公文書罪及第
    三百三十九條第二項詐欺得利罪。被告先後多次行使偽造準公文書犯行，時間緊
    接，罪名與構成要件相同，顯係基於概括犯意而為，應依連續犯規定論以一罪，
    並加重其刑。其上開二罪間，有方法結果之牽連關係，應依牽連犯規定從一重之
    行使偽造準公文書罪處斷。被告前於八十六年間因竊盜案件，經台灣彰化地方法
    院以八十六年度易字第一一四七號判決有期徒刑十月確定，於八十七年十月一日
    縮短刑期執行完畢，有台灣高等法院全國前案紀錄表在卷可按，其於五年以內再
    犯本件最重本刑為有期徒刑以上之罪，為累犯，應依刑法第四十七條規定遞加重
    其刑。爰審酌被告犯罪之動機、目的、手段，犯罪所生之危害及犯罪後否認犯行
    之態度等一切情狀，量處如主文所示之刑。扣案偽造之超大型垃圾袋一千零三十
    一個、大型垃圾袋五百零二個、中型垃圾袋三百五十九個、小型垃圾袋一千二百
    個，係被告所有預供犯罪所用之物，現金一千四百元係因犯罪所得之物，業經被
    告供明在卷，爰依刑法第三十八條第一項第二款、第三款均宣告沒收。
據上論斷，應依刑事訴訟法第四百五十二條、第二百九十九條第一項前段，刑法第五
十六條、第二百十六條、第二百二十條第一項、第二百十一條、第三百三十九條第二
項、第五十五條、第四十七條、第三十八條第一項第二款、第三款，判決如主文。
本案經檢察官張安箴到庭執行職務。
中      華      民      國    九十二    年      四      月    二十九    日
                                      臺灣臺北地方法院刑事第七庭
                                          法  官  蕭  清  清
右正本證明與原本無異。
如不服本判決，應於判決送達後十日內，向本院提出上訴狀。
                                          書記官  劉  麗  英
中      華      民      國    九十二    年      五    月        六      日
附錄本案論罪科刑法條全文
刑法第二百十六條
行使第二百十條至第二百十五條之文書者，依偽造、變造文書或登載不實事項或使登
載不實事項之規定處斷。
刑法第二百二十條
在紙上或物品上之文字、符號、圖畫、照像，依習慣或特約，足以為表示其用意之證
明者，關於本章及本章以外各罪，以文書論。
錄音、錄影或電磁紀錄，藉機器或電腦之處理所顯示之聲音、影像或符號，足以為表
示其用意之證明者，亦同。
稱電磁紀錄，指以電子磁性或其他無法以人之知覺直接認識之方式所製成之紀錄，而
供電腦處理之用者。
刑法第二百十一條
偽造、變造公文書，足以生損害於公眾或他人者，處一年以上七年以下有期徒刑。
刑法第三百三十九條
意圖為自己或第三人不法之所有，以詐術使人將本人或第三人之物交付者，處五年以
下有期徒刑、拘役或科或併科一千元以下罰金。
以前項方法得財產上不法之利益或使第三人得之者，亦同。
前二項之未遂犯罰之。


司法院資訊處製作；財團法人民間司法改革基金會備份。
